臺灣彰化地方法院民事裁定
111年度監宣字第125號
聲  請  人  蘇榮瑞  






相  對  人  蘇淑美  



關  係  人  施重全    住彰化縣○○鄉○○村○○街00巷0號                        身分證統一編號：Z000000000號
            廖蘇欵  
            蘇淑花  

上列聲請人聲請監護宣告事件，本院裁定如下：
    主    文
宣告蘇淑美（女，民國00年00月00日生，身分證統一編號：Z000
000000號）為受監護宣告之人。
選定蘇榮瑞（男，民國00年0月00日生，身分證統一編號：Z0000
00000號）為受監護宣告之人之監護人。
指定施重全（男，民國00年0月00日生，身分證統一編號：Z0000
00000號）為會同開具財產清冊之人。
聲請程序費用由受監護宣告之人負擔。
    理    由
一、聲請意旨略以：聲請人蘇榮瑞係相對人蘇淑美之兄，相對人
    因精神障礙而不能為意思表示或受意思表示，及不能辨識其
    意思表示效果，並領有身心障礙證明，有親屬系統表、親屬
    會議同意書、中華民國身心障礙證明、戶籍謄本等件為證，
    為辦理印鑑證明，依民法第14條第1項、家事事件法第164條
    之規定，聲請准予裁定相對人為受監護宣告之人，並依民法
    第111條之規定，請求指定聲請人蘇榮瑞為相對人之監護人
    ，另指定關係人施重全為會同開具財產清冊之人等語。
二、按對於因精神障礙或其他心智缺陷，致不能為意思表示或受
    意思表示，或不能辨識其意思表示之效果者，法院得因本人
    、配偶、四親等內之親屬、最近一年有同居事實之其他親屬
    、檢察官、主管機關或社會福利機構之聲請，為監護之宣告
    ，民法第14條第1項定有明文。次按受監護宣告之人應置監
    護人。法院為監護之宣告時，應依職權就配偶、四親等內之
    親屬、最近一年有同居事實之其他親屬、主管機關、社會福
    利機構或其他適當之人選定一人或數人為監護人，並同時指
    定會同開具財產清冊之人。法院為前項選定及指定前，得命
    主管機關或社會福利機構進行訪視，提出調查報告及建議。
    監護之聲請人或利害關係人亦得提出相關資料或證據，供法
    院斟酌。法院選定監護人時，應依受監護宣告之人之最佳利
    益，優先考量受監護宣告之人之意見，審酌一切情狀，並注
    意下列事項：(一)受監護宣告之人之身心狀態與生活及財產
    狀況。(二)受監護宣告之人與其配偶、子女或其他共同生活
    之人間之情感狀況。(三)監護人之職業、經歷、意見及其與
    受監護宣告之人之利害關係。(四)法人為監護人時，其事業
    之種類與內容，法人及其代表人與受監護宣告之人之利害關
    係，民法第1110條、第1111條、第1111條之1分別定有明文
    。
三、經查，聲請人主張之上開事實，業據其提出親屬系統表、親
    屬會議同意書、中華民國身心障礙證明、戶籍謄本等件為證
    。又經本院在鑑定人衛生福利部彰化醫院王鴻松醫師前訊問
    相對人，相對人坐在輪椅上，經目視相對人，其無法下來行
    走，用手指比1到5，相對人可以跟著比，但唸的不清楚等情
    。又鑑定人當場具結鑑定陳述：詳細鑑定另陳鑑定報告書等
    語，有本院訊問筆錄可佐。另經本院囑託衛生福利部彰化醫
    院鑑定結果，認為：「(一)醫學上的診斷（生物學上之要素
    ）：診斷名：智能障礙。障礙程度：重度。(二)生活狀況及
    現在身心狀態：日常生活狀況：1.日常生活的動作（ADL) 
    ，可用湯匙進食，食物會掉地上，沐浴、更衣等，需他人協
    助。2.經濟活動：無購物行為。3.社會性：無法與他人正常
    互動。4.無獨立生存能力。身體狀態【包括理學檢查、臨床
    檢查(尿、血等)及其他檢查】：瘦弱，左手變形，四肢肢體
    萎縮，無法走路。精神狀態：(1)意識／溝通性：意識清楚，
    口齒不清，可依指令比手勢1、2、3。(2)記憶力：差(不知
    道生日日期，不知道幾歲，不知道讀過國小，認為沒結婚）
    。(3)定向力：差(認識哥哥，但不知鑑定日期和地點）。(4
    )計算能力：差(無法回答2+2=?)。 (5)理解．判斷力：差(無
    法分辨身分證和健保卡差別，不會看時鐘）。(6)現在性格
    特徵：幼稚。(三)有關判斷能力判定之意見：不能管理處分
    自己財產。判定的根據（檢查所見及說明）：1.前述第2項
    （生活狀況及現在身心狀態）之現場身體理學檢查及精神狀
    態檢查。2.身心障礙證明。(四)回復可能性說明：相對人從
    小有智能障礙，認知差，無自我照顧能力，目前已61歲，回
    復可能性低。(五)鑑定判定及說明：【鑑定判定】1.基於受
    鑑定人有精神上之障礙（智能障礙）其程度達重度，不能管
    理處分自己的財產，回復之可能性低。2.精神障礙(智能障
    礙)之程度，不能為意思表示或受意思表示，不能辨識其意
    思表示之效果，可為監護宣告。」等語，有衛生福利部彰化
    醫院民國111年5月12日彰醫精字第1110500242號函附成年監
    護（輔助）鑑定書可稽。堪認相對人因精神障礙或其他心智
    缺陷，致不能為意思表示或受意思表示，亦不能辨識其意思
    表示之效果。故本件聲請監護宣告為有理由，應予准許，爰
    宣告相對人為受監護宣告之人。
四、本件相對人既經監護宣告，業如前述，揆諸前揭規定，自應
    為其選定監護人及指定會同開具財產清冊之人。查聲請人、
    關係人施重全為相對人之兄、侄。聲請人及關係人施重全、
    廖蘇欵、蘇淑花皆同意由聲請人擔任監護人，並同意指定關
    係人施重全為會同開具財產清冊之人，有親屬系統表、親屬
    會議同意書、中華民國身心障礙證明、戶籍謄本等件為證。
    本院審酌聲請人、關係人施重全為相對人之兄、侄，與相對
    人關係非常密切，由渠等分別擔任相對人之監護人、會同開
    具財產清冊之人，應符合相對人之最佳利益，爰裁定如主文
    第2、3項所示。
五、末依民法第1113條準用同法第1099條、第1099條之1之規定
    ，於監護開始時，監護人蘇榮瑞對於受監護宣告之人蘇淑美
    之財產，應會同關係人施重全於2個月內開具財產清冊，並
    陳報法院，於開具完成並陳報法院前，監護人對於受監護宣
    告之人之財產，僅得為管理上必要之行為，併此指明。
六、訴訟費用負擔之依據：家事事件法第164條第2項。
中　　華　　民　　國　　111 　年　　6 　　月　　13　　日
                   家事法庭   法  官　陳明照
以上正本係照原本作成。　　　　　　　　　 
如不服本裁定，應於送達後10日內向本院提出抗告狀，並繳納抗
告費新臺幣1,000元。
中　　華　　民　　國　　111 　年　　6 　　月　　13　　日
                              書記官  姚怡蕙